【裁判字號】    99,交聲,373
【裁判日期】    990625
【裁判案由】    交管條例聲異
【裁判全文】
臺灣板橋地方法院交通事件裁定         99年度交聲字第373號
原處分機關  交通部公路總局臺北區監理所
異  議  人
即受處分人  甲○○
上列異議人即受處分人因違反道路交通管理處罰條例案件，對於
交通部公路總局臺北區監理所於民國98年12月31日所為之北監自
裁字第裁40-C00000000號裁決處分聲明異議，本院裁定如下：
    主  文
原處分撤銷。
甲○○不罰。
    理  由
一、原處分意旨略以：異議人即受處分人甲○○於民國98年3 月
    17日18時5 分許，駕駛車牌號碼0683-VR 號自用小客車，在
    臺北縣新莊市○○路與青山路口，因有「闖紅燈（中山路往
    五股方向直行）」之違規，為臺北縣政府警察局新莊分局丹
    鳳派出所警員當場攔停舉發。嗣原處分機關乃依道路交通管
    理處罰條例第53條第1 項、第63條第1 項第3 款（裁決書漏
    載第3 款）規定，裁處受處分人罰鍰新臺幣5,400 元，並記
    違規點數3 點。
二、聲明異議意旨略以：伊於99年1 月27日領取裁決書後，始知
    悉有本件違規案件，本件違規非伊所為，伊之身分證字號疑
    遭他人冒用，請法院查明。
三、經查，異議人甲○○於本院調查時到庭陳稱：該違規車輛之
    車主李婉琳係伊大嫂，伊與大哥、大嫂早就沒聯絡，也不知
    道他們現居何處，違規車輛可能係伊大哥乙○○開的等語（
    參見本院99年5 月5 日訊問筆錄），核與卷附之臺北縣政府
    警察局新莊分局99年2 月26日北縣警新交字第0990007366號
    函、異議人兄乙○○之個人基本資料查詢結果及臺灣高等法
    院在監在押全國紀錄表等相符；又經本院依法提解乙○○到
    院作證，證人乙○○亦坦承伊於98年3 月17日下午6 時許，
    有駕駛車牌號碼0683-VR 號自用小客車，當天舉發通知單上
    「甲○○」三個字係伊所簽，伊當時因另案遭通緝，才會冒
    用弟弟甲○○的名字簽名等語（參見本院99年6 月14日訊問
    筆錄），參以乙○○與異議人乃親兄弟關係，其因而得悉異
    議人年籍資料進而冒名簽收舉發通知單，核與常情亦無違背
    ，故異議人前揭所辯，即非全然無稽。再觀以卷附之臺北縣
    政府警察局北縣警交大字第C00000000 號舉發通知單上收受
    通知聯者簽章欄位之「甲○○」簽名，與異議人於聲明異議
    狀、本院99年5 月5 日訊問筆錄所書寫之「甲○○」，兩者
    筆跡之橫豎、勾勒、撇捺等書寫特徵洵有差異，顯非出自同
    一人所寫，而異議人前開於聲明異議狀、本院訊問筆錄時所
    書寫之「甲○○」字跡，該等字體、運筆、筆韻均屬相同，
    堪認此即為異議人平日習慣簽名而書寫之字體，亦即異議人
    並無刻意變造簽名字體之情，是異議人辯稱：本件係遭人冒
    名等語，堪以採信。況員警於舉發違規時因無法詳盡查明違
    規者真實年籍，致遭有心冒名者矇騙而按其陳述年籍製發舉
    發通知單之情形，於實務上尚非罕見，故本案實際上違規遭
    警攔停舉發者，究竟是否即為異議人本人，即有其他合理、
    可能懷疑之情形存在，此外，本院復查無其他證據證明前述
    異議人及證人乙○○所言不實，則原處分及舉發機關所認定
    前揭異議人之違規事實，即屬不能證明。
四、綜上，異議人前揭所辯，尚非無據，原處分機關疏未詳查，
    遽為前開裁決，洵難認屬允當，異議人執此聲明異議，為有
    理由，自應由本院將原處分撤銷，改諭知異議人不罰。
五、至原處分機關是否另對乙○○（民國○○年○ 月○○日生，身分
    證統一編號為Ｚ000000000號）裁罰，應由其調查後依法處理
    。又乙○○所涉偽造文書罪嫌，則應由本院依法告發。
據上論斷，應依道路交通案件處理辦法第20條，裁定如主文。
中    華    民    國    99    年    6     月     25   日
                      交通法庭  法  官  陳正偉
上列正本證明與原本無異。
如不服本裁定，應於裁定送達後五日內敘明抗告理由，向本院提
出抗告狀。
                                書記官  江文彬
中    華    民    國    99    年    6     月     25   日

司法院資訊處製作；財團法人民間司法改革基金會備份。
